臺灣臺北地方法院交通事件裁定　　　　　　　　　　　九十三年度交聲字第八三號
　　異　議　人
　　即受處分人　甲○○
右列異議人因違反道路交通管理處罰條例案件，對於臺北市交通事件裁決所於九十二
年十二月二十四日所為之處分（原處分案號：北市裁三字第裁二二—ＡＸＸ○二九八
五四號），聲明異議，本院裁定如左：
        主  文
原處分撤銷。
甲○○不罰。
        理  由
一、按行車速度，依標誌或標線之規定，無標誌或標線者，應依左列規定：一、行車
    時速不得超過五十公里。但在未劃設車道線、行車分向線之道路，或設有快慢車
    道分隔線之慢車道，時速不得超過四十公里，道路交通安全規則第九十三條第一
    項第一款定有明文。次按汽車駕駛人，行車速度超過規定之最高時速，或低於規
    定之最低時速，或裝用測速雷達感應器者，處新台幣（下同）一千二百元以上二
    千四百元以下罰鍰，並記違規點數一點，道路交通管理處罰條例第四十條第一項
    、第六十三條第一項第一款亦分別規定甚明。
二、原處分機關認異議人即受處分人甲○○，於民國九十二年六月二十三日凌晨二時
    十分許，騎乘車號ＫＦＤ—九二九號重型機車以四十五公里之時速沿中華路北往
    南慢車道行駛，至中華路、成都路之交岔路口，與沿對向違規左轉之車號Ｈ二－
    三五二號營業小客車發生碰撞而肇事，嗣經台北市政府警察局交通警察大隊認受
    處分人有違反道路交通管理處罰條例第四十條第一項之行為掣單舉發，受處分人
    於應到案日期前提出申訴，經原處分機關請原舉發單位調查結果，仍認受處分人
    有上揭違規行為，原處分機關乃依道路交通管理處罰條例第四十條第一項、第六
    十三條第一項（漏引第一款）規定，裁處受處分人罰鍰一千二百元，並記違規點
    數一點。
三、訊據受處分人固坦認於前開時、地騎乘機車與車號Ｈ二－三五二號營業小客車發
    生車禍之事實，惟否認有超速行駛之舉，辯稱：當日車禍後伊受傷被送往台大醫
    院救治，現場處理之員警係在伊接受醫院緊急治療時製作筆錄，伊對肇事時之車
    速本答以「不知道」、「不能確定」等語，惟員警要求伊說出確切數字，伊乃以
    員警提示數字之中間數字隨便回答，答稱肇事時時速為四十五公里，實則伊並無
    法確認肇事時伊車時速究竟為何等語。經查：
  (一)受處分人確實騎乘機車於上開時、地與車號Ｈ二－三五二號營業小客車發生車禍
    ，為受處分人所不爭執，復有道路交通事故現場圖、交通事故談話紀錄表、道路
    交通事故補充資料表、台北市政府警察局交通警察大隊交通事故分析研判表等件
    在卷可稽，堪信為真。
  (二)本件原處分機關判定受處分人有慢車道超速行駛之違規事實，無非以車禍當日交
    通警察製作之談話紀錄表載有受處分人於肇事前之時速為四十五公里等語，為認
    定之依據。然受處分人堅稱：事發當日接受警詢時，伊並無法確認行車時速，僅
    概略向交通警察陳述時速應為六十公里以下，因警員要求伊陳述確切數字，伊方
    陳述時速為四十五公里等語。證人即製作本件交通事故談話紀錄表之交通警員康
    木榮亦到庭證述：其在製作談話紀錄表時，會要求當事人陳述車速時必須說出確
    切數字，以便將來判斷肇事責任等語（本院九十三年二月二十四日訊問筆錄參照
    ），足證受處分人以上開情詞置辯，非屬虛妄，堪予採信，是以受處分人應警員
    康木榮之要求所陳述之時速四十五公里，是否即為伊車於肇事時之正確時速，即
    非無疑。
  (三)按本件事故係因車號Ｈ二－三五二號營業小客車於肇事交岔路口未依號誌指示，
    違規左轉所致，有台北市政府警察局交通警察大隊交通事故分析研判表在卷足憑
    ，該車違規左轉之舉，實非騎乘機車依循號誌指示行進之受處分人所得預見，在
    該猝不及防之危害狀況發生之際，受處分人既無足夠反應時間俾能防免兩車碰撞
    ，又豈能精確判斷斯時伊車行進之時速？況受處分人陳稱：當日伊在急診室接受
    治療，交通警察前來製作筆錄，並一再要求伊陳述確切車速，伊無法想太多，故
    本能地以警員提示數字之中間數字回答等語，核與常理並不相違，原處分機關徒
    以受處分人於急診室向警方陳明之車速，論斷該車於事故前確實超速行駛，稍嫌
    率斷。又觀諸卷附之道路交通事故現場圖，本件肇事現場並未遺留煞車痕、刮地
    痕等跡證以精確研判受處分人於肇事前之車速，亦未能遽認受處分人當日自承伊
    肇事前之車速達時速四十五公里一節，確實與事實相符。
四、綜上所述，本件除受處分人自述之時速外，別無其他積極事證足以確認受處分人
    確有原處分機關所認定在慢車道超速行駛之違規事實，尚難僅以受處分人之自白
    ，率爾認定伊於本件事故前之行車速度達每小時四十五公里。原處分機關遽以道
    路交通管理處罰條例第四十條第一項、第六十三條第一項（漏引第一款）規定裁
    罰受處分人罰鍰一千二百元，並記違規點數一點，即非適當。本件受處分人之異
    議為有理由，自應由本院將原處分機關之處分撤銷，諭知受處分人不罰，以資適
    法。
據上論斷，依道路交通案件處理辦法第二十條，裁定如主文。
中　　　華　　　民　　　國　　九十三　　年　　　三　　　月　　　五　　　日
                                      臺灣臺北地方法院交通法庭
                                          法　官  陳婷玉
右正本證明與原本無異
如不服本裁定應於送達後五日內向本院提出抗告狀
                                          書記官  陳弘文
中　　　華　　　民　　　國　　九十三　　年　　　三　　　月　　　五　　　日
